臺灣高等法院高雄分院刑事判決　　　　 96年度上易字第156號
上　訴　人
即　被　告　甲○○
選任辯護人　周村來律師
　　　　　　周元培律師
上列上訴人因家庭暴力之恐嚇案件，不服臺灣高雄地方法院95年
度易字第1501號中華民國95年12月21日第一審判決（起訴案號：
臺灣高雄地方法院檢察署95年度偵字第15030 號），提起上訴，
本院判決如下：
    主  文
原判決關於恐嚇部分撤銷。
甲○○犯恐嚇危害安全罪，處拘役貳拾日，如易科罰金，以銀元
參佰元即新臺幣玖佰元折算壹日。緩刑貳年，緩刑期內付保護管
束。
    事  實
一、甲○○與乙○○係夫妻，兩人具有家庭暴力防治法第3 條第
    1 款所稱之家庭成員關係，民國94年10月9 日12時30分許，
    兩人在高雄市左營區○○○路182 號13樓住處，因細故口角
    爭執，甲○○竟基於恐嚇之犯意，向乙○○恫嚇稱：「我要
    拿刀子刺你，我再去坐牢，兩個女兒托給別人管」等語，致
    乙○○心生畏懼，足生損害於乙○○之生命、身體安全。
二、案經乙○○訴請臺灣高雄地方法院檢察署檢察官偵查後聲請
    簡易判決處刑，經認為不得以簡易判決處刑，而改依通常程
    序審理。
    理  由
壹、證據能力部分：
一、按被告以外之人於審判外之言詞或書面陳述，除法律有規定
    者外，不得為證據；被告以外之人於偵訊中向檢察官所為之
    陳述，除顯有不可信之情況者外，得為證據；刑事訴訟法第
    159 條第1 項、第159 條之1 第2 項分別定有明文。所謂不
    可信情況之認定，法院應審酌被告以外之人於陳述時之外在
    環境及情況，例如：陳述時之心理狀況、有無受到外力干擾
    等，以為判斷之依據，故係決定陳述有無證據能力，而非決
    定陳述內容之證明力。是被告以外之人前於偵查中已具結而
    為證述，除反對該項供述得具有證據能力之一方，已釋明「
    顯有不可信之情況」之理由外，皆得為證據。查證人即被害
    人乙○○在檢察官偵查時，係以證人之身份，經檢察官告以
    具結之義務及偽證之處罰，經具結而於負擔偽證罪之處罰心
    理下所為，係經以具結擔保其證述之真實性。司法實務運作
    上，咸認偵查中檢察官向被告以外之人所取得之陳述，原則
    上均能遵守法律規定，不致違法取供，其可信性極高，因而
    明定除顯有不可信之情況者外，得為證據。亦即，被告以外
    之人於偵查中依法應具結者已具結，向檢察官所為之陳述，
    原則上具有證據能力，於例外「顯有不可信之情況」，始不
    具證據能力。查證人即被害人乙○○於檢察官訊問時之證述
    ，並無證據顯示係遭受強暴、脅迫、詐欺、利誘等外力干擾
    情形，或在影響其心理狀況致妨礙其自由陳述等顯不可信之
    情況下所為，既無顯不可信之情況，其於偵查中向檢察官所
    述，自有證據能力。
二、又被告以外之人於審判外之言詞或書面陳述，除法律有規定
    者外，不得作為證據。被告以外之人於審判外向法官所為之
    陳述，得為證據；刑事訴訟法第159 條第1 項、第159 條之
    1 第1 項分別定有明文。除法律另有規定者外，不問何人，
    於他人之案件，有為證人之義務；證人除未滿16歲或因精神
    障礙，不解具結意義及效果者外，應命具結；證人或鑑定人
    依法應具結而未具結者，其證言或鑑定意見，不得作為證據
    ；刑事訴訟法第176 條之1 、第186 條第1 項、第158 條之
    3 分別定有明文。證人年尚未滿8 歲，其所為證言乃無具結
    能力之人之證言，雖非絕對無證據能力，然其證言是否可信
    ，審理事實之法院，仍應為其他證據之調查，以為取捨之依
    據（最高法院63年台上字第3501號判例參照）。查本件證人
    高○婷、高○萱（即被告與乙○○之女），渠等於臺灣高雄
    地方法院95年度家護抗字第18號通常保護令事件所為之陳述
    ，係被告以外之人於審判外向法官所為之陳述，雖均因年尚
    未滿16歲而未經具結，所為證言乃無具結能力之人之證言，
    依上說明，並非絕對無證據能力。惟其證據力仍應為其他證
    據之調查，以為取捨之依據。
三、查私人之錄音、錄影之行為所取得之證據，應受刑法第315
    條之1 與通訊保障及監察法之規範，私人違反此規範所取得
    之證據，固應予排除。惟依通訊保障及監察法第29條第3 款
    規定：「監察者為通訊之一方或已得通訊之一方事先同意，
    而非出於不法目的者，不罰」，通訊之一方非出於不法目的
    之錄音，所取得之證據，即無證據排除原則之適用。亦即上
    開私人之錄音、錄影之行為所取得之證據，仍具有證據能力
     (最高法院92年度台上字第2677號判決意旨參考）。本件被
    害人乙○○私人錄製之錄音帶，係經渠同意與高○萱共同錄
    製，被害人為通訊之一方，錄製其與被告間之談話內容，旨
    在蒐證被告之犯行，並非出於不法目的，且該錄音帶業經原
    院當庭播放勘驗內容，與被害人所提出該電話錄音譯文大致
    相同，依前開規定，其因而取得之上開錄音帶及錄音譯文等
    證據，即有證據能力。
貳、實體部分：
一、訊據上訴人即被告甲○○（下稱被告）固坦承有於上述時地
    ，與乙○○口角爭執，惟否認有恐嚇危害安全之犯行，辯稱
    ：只有吵架，不記得有恐嚇乙○○云云。經查：
  (一)被告確有以「我要拿刀子刺你，我再去坐牢，兩個女兒托給
    別人管」等語，在上述時地對乙○○實施恐嚇之事實，業據
    乙○○於偵查及原審指證綦祥，核與證人高○婷、高○萱於
    原審法院95年度家護抗字第18號通常保護令事件陳述之情節
    相符。雖乙○○提供之錄音帶及譯文並無上述之恐嚇內容，
    惟此乃因當時錄音機放在桌上，是高Ｏ萱於爭吵過程中斷斷
    續續所錄，故非全程完整錄製，已據乙○○於原審結證明確
    ，並經原審勘驗屬實（原審易字卷第35至54、68頁），該錄
    音內容縱未錄及恐嚇過程，尚難遽為有利被告之認定。
  (二)又刑法第305 條規定，以加害生命、身體、自由、財產之事
    「恐嚇」他人，尚須「致生危害於安全」始足當之，亦即必
    須恐嚇之意致受加害通知之人，心生畏怖，而產生生命、身
    體、自由或財產受到不安全等危險的感覺。而此危險之結果
    是否發生，須依個案所有情狀為考量，如恐嚇者與被恐嚇者
    之間的實力關係、恐嚇者之語氣、說話之場合，及被恐嚇者
    之性格等，均為判斷之參考因素。查被告以「我要拿刀子刺
    你，我再去坐牢，兩個女兒托給別人管」等語恫嚇乙○○，
    係以將來加惡害於生命、身體之旨為通知。參以被告與乙○
    ○業已發生激烈衝突，且有動手毆打乙○○，足見其當時應
    有暴戾之氣，加以性別上之差異，彼等實力懸殊，難以抗衡
    。且被告於對話中亦自承有毆打其女高○婷之情形（原審易
    字卷第53頁），復經證人高○婷、高○萱於原審法院95年度
    家護抗字第18號通常保護令事件準備程序時證述綦詳，被告
    動輒以體罰或暴力管教子女，個人情緒控管應非得當，則其
    於毆打乙○○後，再口出惡言，威脅將予殺害，所言在客觀
    上已足使一般人心生畏怖，在主觀上亦已使乙○○心生恐懼
    （偵查卷第17頁），並已達危害安全之程度，至為顯然。
　(三)再者，行為人對於實現客觀不法構成要件之所有行為情狀，
　  有所認識或有所預見，進而決意實現不法構成要件之主觀心
    態，或者容任犯罪發生之內心情狀，即為故意。被告於盛怒
    情緒下，口不擇言，而恐嚇告訴人，並無悖於常情。被告所
    辯不記得有恐嚇云云，應屬卸責之詞，無可採信。本件罪證
    明確，犯行洵堪認定，應依法論科。
二、按家庭暴力者，謂家庭成員間實施身體或精神上不法侵害之
    行為；家庭暴力罪者，謂家庭成員間故意實施家庭暴力行為
    而成立其他法律所規定之犯罪；家庭暴力防治法第2 條第1
    款、第2 款分別著有明文。被告與乙○○為夫妻，兩人為家
    庭暴力防治法第3 條第1 款所定之家庭成員。核被告以加害
    生命之事恐嚇乙○○，致生危害於安全，所為係屬家庭成員
    間實施精神上不法侵害之行為，即家庭暴力防治法第2 條第
    1 項所稱之家庭暴力，並成立刑法第305 條恐嚇危害安全罪
    。因家庭暴力防治法之上開規定並無罰則之規定，故僅依刑
    法第305 條恐嚇危害安全罪之規定予以論罪科刑。查被告行
    為後，刑法於94年2 月2 日經總統令修正公布，於95年7 月
    1 日施行，其中：刑法第305 條恐嚇危害安全罪法定刑之
    種類雖未變動，惟罰金刑部分，被告行為時之罰金罰鍰提高
    標準條例第1 條前段規定：「依法律應處罰金、罰鍰者，就
    其原定數額得提高為2 倍至10倍」，及修正前刑法第33條第
    5 款規定：「主刑之種類如下：五、罰金：1 元以上」，而
    該罪之罰金刑為銀元1 元以上、銀元300 元以下，若換算為
    新臺幣為新臺幣30元以上、9,000 元以下。再依95年6 月14
    日增訂之刑法施行法第1 條之1 規定：「中華民國94年1 月
    7 日刑法修正施行後，刑法分則編所定罰金之貨幣單位為新
    臺幣。94年1 月7 日刑法修正時，刑法分則編未修正之條文
    定有罰金者，自94年1 月7 日刑法修正施行後，就其所定數
    額提高為30倍。但72年6 月26日至94年1 月7 日新增或修正
    之條文，就其所定數額提高為3 倍」；及刑法第33條第5 款
    修正為：「主刑之種類如下：五、罰金：新臺幣1 千元以上
    ，以百元計算之」之規定，而刑法第302 條第1 項自72年6
    月26日後迄未修正，是依修正後之刑法第302 條第1 項，所
    得科處之罰金刑為新臺幣1,000 元以上、新臺幣9,000 元以
    下。經比較新、舊法結果，依刑法第2 條第1 項從舊從輕原
    則之規定，以舊法之規定有利於被告，自應適用修正前之刑
    法第305 條恐嚇危害安全罪。又被告犯罪時之刑法第41條
    第1 項前段規定：「犯最重本刑為5 年以下有期徒刑以下之
    刑之罪，而受6 個月以下有期徒刑或拘役之宣告，因身體、
    教育、職業、家庭之關係或其他正當事由，執行顯有困難者
    ，得以1 元以上3 元以下折算1 日，易科罰金。」又受刑人
    行為時之易科罰金折算標準，依修正前罰金罰鍰提高標準條
    例第2 條前段規定（現已刪除），就其原定數額提高為100
    倍折算1 日，則本件行為時之易科罰金折算標準，應以銀元
    300 元折算1 日，經折算為新臺幣後，應以新臺幣900 元折
    算為1 日。惟95年7 月1 日施行之修正後刑法第41條第1 項
    前段則規定：「犯最重本刑為5 年以下有期徒刑以下之刑之
    罪，而受6 個月以下有期徒刑或拘役之宣告者，得以新臺幣
    1,000 元、2,000 元或3,000 元折算1 日，易科罰金。」經
    比較修正前後之易科罰金折算標準，以95年7 月1 日修正公
    布施行前之規定，較為有利，故應依刑法第2 條第1 項前段
    ，適用修正前刑法第41條第1 項前段規定，定其易科罰金之
    折算標準。
三、原審認被告罪證明確，固非無見；惟非拘束人身自由之保安
    處分適用裁判時之法律，刑法第2 條第2 項定有明文。而家
    庭暴力防治法已於96年3 月28日修正公布，關於緩刑期內付
    保護管束之相關內容已有變動，並非單純僅係條號更動而已
    ，而原審裁判時未及加以適用，尚有未洽。被告上訴意旨，
    否認犯罪，雖無理由，惟原判決既有可議之處，仍應由本院
    將原判決關於恐嚇部分予以撤銷改判。爰審酌被告為高知識
    分子，且有相當社會地位，遇事不知理性解決紛爭，動輒暴
    戾相向，對其妻施以精神之不法侵害，犯後否認，不知自省
    ，並無悔改之意，本不宜寬貸，茲念本案乃肇因夫妻細故爭
    吵，雙方互以言詞挑弄，被告未控制其情緒，雖有不當，惟
    事後已與其妻達成和解，其妻並表示願意原諒被告等一切情
    狀，仍如原審量處拘役20，並諭知如易科罰金以銀元300 元
    即新臺幣900 元折算1 日。查被告前未曾因故意犯罪受有期
    徒刑以上刑之宣告，有臺灣高等法院被告前案紀錄表在卷可
    按，其因一時衝動，短於思慮，致有本案犯行，且事後業已
    與被害人達成和解，有撤回告訴兼陳情狀在卷足稽，經此偵
    審程序及刑之宣告，當知所警惕，而無再犯之虞，本院認前
    開對其所宣告之刑，以暫不執行為適當，爰仍如原審宣告緩
    刑2 年，以啟自新，並觀後效，併應依家庭暴力防治法第38
    條第1 項規定，諭知緩刑期內付保護管束。
四、至於被告被訴傷害部分，業經原審判決確定，併此敘明。
據上論斷，應依刑事訴訟法第369 條第1 項前段、第364 條、第
299 條第1 項前段，刑法第2 條第1 項前段、第2 項、第74條第
1 項第1 款、修正前之刑法第305 條、第41條第1 項前段，罰金
罰鍰提高標準條例第1 條前段、修正前之罰金罰鍰提高標準條例
第2 條，現行法規所定貨幣單位折算新臺幣條例第2 條，家庭暴
力防治法第38條第1 項，判決如主文。
本案經檢察官蔡國禎到庭執行職務。
中　　華　　民　　國　　96　　年　　5 　　月　　14　　日
                  刑事第五庭    審判長法  官  曾永宗
                                      法  官  任森銓
                                      法  官  王伯文
以上正本證明與原本無異。
本判決不得上訴。
中　　華　　民　　國　　96　　年　　5 　　月　　14　　日
　　　　　　　　　　　　　　　　　　　書記官  黎  珍
附錄本判決論罪科刑法條：
修正前之刑法第305 條：
以加害生命、身體、自由、名譽、財產之事，恐嚇他人致生危害
於安全者，處2 年以下有期徒刑、拘役或3 百元以下罰金。
